【裁判字號】    89,親,1
【裁判日期】    890106
【裁判案由】    否認子女
【裁判全文】
臺灣臺中地方法院民事判決  八十九年度親字第一號
    原    告    甲○○
    被    告    乙○○
    兼法定代理人丙○○
右當事人間否認子女事件，本院判決如左：
    主      文
原告之訴駁回。
訴訟費用由原告負擔。
    理      由
一、本件原告起訴主張原告與被告乙○○之生母即被告丙○○於民國七十七年五月十
    四日結婚，嗣於八十八年十月十二日因兩造意見不合而協議離婚，並已辦妥離婚
    戶籍登記。在此之前，被告丙○○曾於七十五年十一月五日產下一女乙○○，當
    時兩造並無婚姻關係，且互不相識，原告亦未認領被告乙○○，且原告對何以將
    乙○○登記為原告之婚生子女毫不知情，直至與丙○○協議離婚後，約定乙○○
    歸丙○○監護後，原告始知悉上情。按夫妻之一方能證明妻非自夫受胎者，得提
    起否訴之訴，為此爰依民法第一千零六十三條第二項定訴請確認被告乙○○非原
    告之婚生女。
二、按原告之訴，依其所訴之事實，在法律上顯無理由者，法院得不經言詞辯論，逕
    以判決駁回之，民事訴訟法第二百四十九條第二項定有明文。又從子女出生日回
    溯第一百八十一日起至第三百零二日止，為受胎期間；妻之受胎，係在婚姻關係
    存續中者，推定其所生子女為婚生子女。前項推定，如夫妻之一方能證明妻非自
    夫受胎者，始得提起否認之訴，民法第一千零六十二條第一項、第一千零六十三
    條定有明文。故得提起否認子女之訴者，須已受民法第一千零六十三條第一項所
    推定在婚姻關係存續中受胎所生之婚生子女為前提要件。次按民法第一千零六十
    四條規定之準正，以非婚生子女，其生父與生母結婚者，視為婚生子女為要件，
    若顯非原被告之非婚生子女，即使結婚，要無該條準正之適用，縱向戶政機關申
    報戶籍登記為原告之婚生子，亦不發生親子關係，應無準用同法第一千零六十三
    條第二項提起否認之訴之可言（司法院七十二年十二月一日廳民一字第０八四一
    號函見解亦足參照）。本件原告起訴主張被告於七十七年五月十四日與被告丙○
    ○結婚，嗣於八十八年十月十二日離婚。在結婚之前，被告丙○○曾於七十五年
    十一月五日產下被告乙○○等情，業據原告提出戶籍謄本二件、離婚協議書影本
    一紙為證，固堪信為真實。然被告乙○○乃生於七十五年十一月五日，而原告與
    被告丙○○乃於七十七年五月十四日結婚，被告乙○○顯非受婚生推定之子女。
    況原告復自陳於被告乙○○出生時原告與被告丙○○並無婚姻關係，且互不相識
    ，被告乙○○並非原告之非婚生女，原告亦未認領被告乙○○，則揆諸前開說明
    ，縱嗣後原告與被告丙○○結婚，被告乙○○亦未受準正，亦無類推適用提起民
    法第一千零六十三條第二項否認之訴之餘地。則本件原告依民法第一千零六十三
    條第二項之規定，提起本件否認子女之訴，依其所訴之事實，在法律上顯無理由
    ，爰不經言詞辯論，逕以判決駁回之。
三、據上論結，本件原告之訴為無理由，依民事訴訟法第二百四十九條第二項、第七
    十八條，判決如主文。
中      華      民      國    八十九    年      一      月      六      日
                                    臺灣台中地方法院家事法庭
~B法      官  陳秋月
右為正本係照原本作成
如對本判決上訴須於判決送達後廿日內向本院提出上訴狀
中      華      民      國    八十九    年      一      月      六      日
~B法院書記官  劉文永


司法院資訊處製作；財團法人民間司法改革基金會備份。
